【裁判字號】    97,訴,602
【裁判日期】    970530
【裁判案由】    違反毒品危害防制條例
【裁判全文】
臺灣屏東地方法院刑事判決               97年度訴字第602號
公  訴  人  臺灣屏東地方法院檢察署檢察官
被      告  甲○○
                    （另案
上列被告因違反毒品危害防制條例案件，經檢察官提起公訴（97
年度毒偵字第801 號），本院裁定改依簡式審判程序審理，判決
如下：
    主  文
甲○○施用第一級毒品，累犯，處有期徒刑壹年。
    事  實
一、甲○○於民國94年間，曾因施用毒品案件，經本院以94年度
    毒聲字第68號裁定送觀察、勒戒後，認無繼續施用毒品傾向
    ，於94年7 月7 日執行完畢出所，並由臺灣屏東地方法院檢
    察署檢察官以94年度毒偵字第234 號為不起訴處分確定；又
    於95年間，因施用毒品案件，經本院以95年度簡第559 號判
    決判處有期徒刑6 月確定，嗣於95年8 月19日入監執行，於
    96年8 月3 日因縮刑期滿執行完畢出監；復於95年間因施用
    毒品案件，經本院於95年12月21日以95年度訴字第1015號判
    決判處有期徒刑1 年，經減刑後為6 個月確定在案（尚未執
    行）。
二、詎甲○○仍不思悔悟，明知海洛因業經公告列為毒品危害防
    制條例第2 條第2 項之第一級毒品，不得非法持有、施用，
    仍基於施用第一級毒品海洛因之犯意，於97年3 月23日下午
    5 時許，在屏東縣屏東市○○路15號3 樓其住處內，以將海
    洛因摻入香煙內點燃吸食之方式，施用第一級毒品海洛因1
    次。嗣於97年3 月26日上午11時許，在屏東縣屏東市○○路
    12-16 號前，為警持竊盜案件之拘票拘提到案時，於上開施
    用第一級毒品犯行未為有偵查權之人發覺前，即主動向警員
    自首犯罪且接受裁判，並經其同意採尿送驗後發現嗎啡呈陽
    性反應。
三、案經屏東縣警察局屏東分局報請臺灣屏東地方法院檢察署檢
    察官偵查起訴。
    理  由
一、本件被告甲○○犯係死刑、無期徒刑、最輕本刑為3 年以上
    有期徒刑以外之罪，其於本院準備程序中就前揭被訴事實為
    有罪之陳述，經受命法官告知簡式審判程序之旨，並聽取其
    與公訴人之意見後，本院認無不得或不宜改依簡式審判程序
    進行之處，爰依刑事訴訟法第273 條之1 第1 項、第284 條
    之1 ，本院合議庭裁定由受命法官獨任依簡式審判程序審理
    ；又簡式審判程序之證據調查，依刑事訴訟法第273 條之2
    規定，不受同法第159 條第1 項審判外陳述排除之限制，再
    被告對於卷內之各項證據，亦不爭執證據能力，故卷內所列
    之各項證據，自得作為證據，合先敘明。
二、上揭事實，業據被告於警訊及本院審理時坦承不諱，而被告
    為警所採集之尿液檢體，經送請台灣檢驗科技股份有限公司
    檢驗，結果呈鴉片類陽性反應，有該公司97年4 月15日編號
    ＫＺ000000000000濫用藥物尿液檢驗報告1 份在卷可稽；足
    認被告上開自白顯與事實相符，堪信為真實。本件事證明確
    ，被告犯行洵堪認定。
三、按毒品危害防制條例於92年7 月9 日修正公布，其中第20
    條、第23條將施用毒品之刑事處遇程序，區分為「初犯」、
    「5 年內再犯」、「5 年後再犯」，而依立法理由觀之，僅
    限於「初犯」、「5 年後再犯」，始應先經觀察、勒戒或強
    制戒治程序，倘被告於5 年內已再犯，經依法追訴處罰，縱
    其第3 次（或第3 次以上）再度施用毒品之時間，在初犯經
    觀察、勒戒或強制戒治執行完畢釋放5 年以後，已不合於「
    5 年後再犯」之規定，且因已於「5 年內再犯」，顯見其再
    犯率甚高，原實施觀察、勒戒或強制戒治，已無法收其實效
    ，即應依該條例第10條處罰，最高法院95年5 月9 日95年度
    第7 次刑事庭會議決議可資參照。查被告如事實欄之施用毒
    品事實經觀察勒戒、強制戒治之事實，此有臺灣屏東地方法
    院檢察署刑案資料查註紀錄表、臺灣高等法院被告前案紀錄
    表各1 份在卷可按，是被告既已於強制戒治執行完畢後5 年
    內再犯施用毒品案件，並經法院論罪科刑，即非屬前述「5
    年後再犯」之情形，檢察官自應依法追訴。從而，本件事證
    明確，被告犯行洵堪認定，應依法論科。
四、按海洛因係毒品危害防制條例第2 條第2 項第1 款所定之第
    一級毒品，不得非法持有、施用。故核被告所為，係犯毒品
    危害防制條例第10條第1 項施用第一級毒品罪。其於施用海
    洛因前持有海洛因犯行，為其施用之高度行為所吸收，不另
    論罪。查被告有事實欄所載論罪科刑執行之情形，此有臺灣
    屏東地方法院檢察署刑案資料查註紀錄表及臺灣高等法院被
    告前案紀錄表各1 份在卷可查，其受有期徒刑執行完畢後，
    5 年之內再犯有期徒刑以上刑之本罪，為累犯，應依刑法第
    47條第1 項規定加重其刑。至被告於施用第一級毒品後，於
    警員持竊盜案件之拘票拘提到案時，接受詢問時主動向警員
    坦承上開施用毒品犯行，此有屏東縣警察局屏東分局民和派
    出所刑事案件報告書及警局筆錄在卷可佐（見警卷第1 至4
    頁），是被告對於未發覺之犯罪自首而受裁判，應依法減輕
    其刑，並依刑法第71條第1 項支規定，先加後減之。爰審酌
    被告曾因施用毒品經送勒戒處所施以觀察勒戒後，仍未能戒
    斷其施用毒品之惡習，足見其陷溺已深，惟因施用毒品僅係
    戕害其自己身心並無加害他人，此次施用毒品次數僅1 次，
    且其犯罪後坦承犯行、態度尚稱良好等一切情狀，量處如主
    文所示之刑，以示懲儆。
五、至於被告主張其供出毒品來源，依毒品危害防制條例第17條
    規定，請依法減輕其刑云云。惟毒品危害防制條例第17條規
    定：「犯第4 條第1 項至第4 項、第5 條第1 項至第4 項前
    段、第6 條第1 項至第4 項、第7 條第1 項至第4 項、第8
    條第1 項至第4 項、第10條或第11條第1 項、第2 項之罪，
    供出毒品來源，因而破獲者，得減輕其刑」，依此規定，犯
    上開之罪，須「供出毒品來源，因而破獲者」，始得邀減刑
    之寬典。經查：
  (1)被告於97年3 月26日下午4 時25分因涉犯竊盜案件，經警員
    持拘票拘提到案時，於警詢時供稱：「（你所施用的海洛因
    毒品向誰所購得？年籍資料是否知道？如何聯絡？）在屏東
    縣麟洛鄉屏安醫院外面向一名「小胖」男子購買，他的年籍
    資料我不知道，他長得約160 公分高體型胖胖的，我無法和
    他直接聯絡，大多在屏東縣麟洛鄉屏安醫院有遇見才向購買
    ，每次買新臺幣500 元」等語（見警卷第4 頁）；是被告辯
    稱其有供出毒品來源云云，尚顯無據。
  (2)至被告於97年5 月16日於另案臺灣屏東地方法院檢察署97年
    度偵字第2958號違反毒品危害防制條例案件偵查中雖證稱其
    所施用之第一級毒品係向另案被告林俞達、廖正義購買等語
    ；惟查，被告該次經警方查獲係因其於97年5 月1 日打電話
    欲向另案被告林俞達購買毒品時，因另案被告林俞達販賣毒
    品犯行已經由警方循線查獲且正在警察局製作筆錄，而被告
    於該時間撥打另案被告林俞達之行動電話（0000000000）欲
    向另案被告林俞達購買1, 000元之第一級毒品海洛因，此時
    由警方接聽該通電話，並約定在「丸山遊戲場」見面，而被
    告於97年5 月1 日下午4 時依約前往「丸山遊戲場」時，由
    警方當場查獲且經被告同意前往警局製作筆錄，此時被告方
    供出另案被告林俞達、廖正義，嗣經臺灣屏東地方法院檢察
    署檢察官偵訊時亦坦承施用毒品及供出毒品來源等情，有臺
    灣屏東地方法院檢察署影印97年度偵字第2958號偵查卷宗及
    同案警詢筆錄各1 份在卷可稽。由上述足證警方於97年5 月
    1 日已查獲另案被告林俞達、廖正義涉嫌販賣毒品；且被告
    所稱其供出毒品來源情事（係在97年5 月1 日欲購買毒品經
    查獲後）亦與本次其於97年3 月23日下午5 時施用毒品犯行
    無涉。綜上所述，自難認被告有供出毒品來源，因而破獲之
    情形，自無從依上開毒品危害條例第17條之規定予以減刑。
據上論斷，應依刑事訴訟法第273 條之1第1項、第299 條第1 項
前段，毒品危害防制條例第10條第1 項，刑法第11條前段、第47
條第1 項、第62條前段，判決如主文。
本案經檢察官劉昀到庭執行職務。
中    華    民    國    97    年    5     月    30    日
                  刑事第一庭  法  官  許蓓雯
以上正本證明與原本無異。
如不服本判決應於收受本判決送達後十日內向本院提出上訴書狀
，其未敘述上訴理由者，並得於提起上訴後十日內向本院補提理
由書狀（均須按他造當事人之人數附繕本）「切勿逕送上級法院
」
中    華    民    國    97    年    5     月    30    日
                                書記官  蘇雅慧
本案論罪科刑法條：
毒品危害防制條例第10條
施用第一級毒品者，處六月以上五年以下有期徒刑。
施用第二級毒品者，處三年以下有期徒刑。


司法院資訊處製作；財團法人民間司法改革基金會備份。
